臺灣高等法院刑事判決
109年度上訴字第818號
上  訴  人  
即  被  告  高雅玲


上列上訴人因毒品危害防制條例案件，不服臺灣基隆地方法院10
8年度訴字第495號，中華民國108年10月31日第一審判決（起訴
案號：臺灣基隆地方檢察署108年度撤緩毒偵字第260號），提起
上訴，本院判決如下：
    主  文
上訴駁回。
    事  實
一、高雅玲基於施用第二級毒品甲基安非他命之犯意，於民國10
    6年9月6日上午7時許，在基隆市○○區○○路00巷00號住處，將
    甲基安非他命置入玻璃球吸食器內後加熱燒烤，吸食其所產
    生之煙霧，以此方式施用甲基安非他命1次；又基於施用第
    一級毒品海洛因之犯意，於同日晚間7時許，以針筒注射之
    方式，施用海洛因1次。嗣於106年9月7日下午1時35分許，
    在基隆市信義區信一、義三路口前，遇警盤查，並扣得與本
    案無關之橘色粉狀物1包（未檢出毒品成分），復徵得其同
    意採尿送驗，結果呈嗎啡、可待因、甲基安非他命陽性反應
    ，而悉上情。
二、案經基隆市警察局第一分局報告臺灣基隆地方檢察署檢察官
    偵查起訴。 　　
    理  由
壹、程序部分
一、按毒品危害防制條例第20條、第23條將施用毒品之刑事處遇
    程式區分為「初犯」、「5年內再犯」、「5年後再犯」，其
    中僅限於「初犯」及「5年後再犯」二種情形，始應先經觀
    察、勒戒或強制戒治程序。查被告前因施用毒品案件，經臺
    灣基隆地方法院（下稱基隆地院）裁定送勒戒處所觀察、勒
    戒後，認無繼續施用毒品之傾向，於94年10月7日執行完畢
    釋放出所，並由臺灣基隆地方檢察署檢察官以94年度毒偵字
    第387號、第635號、第1882號案為不起訴處分確定。又於上
    開觀察、勒戒執行完畢釋放後5年內，因施用第一級毒品案
    件，經基隆地院以96年度訴字第70號判決判處有期徒刑7月
    確定，嗣經同法院以96年度聲減字第926號裁定減刑為有期
    徒刑3月15日確定並執行完畢等情，有本院被告前案紀錄表
    、在監在押紀錄表各1份在卷足憑。被告犯施用毒品罪經觀
    察勒戒執行完畢釋放後5年內已有再犯施用毒品罪之紀錄，
    本件施用毒品犯行，即非屬毒品危害防制條例第20條第3項
    所規定之5年後再犯之情形。
二、被告本件施用毒品案原經臺灣基隆地方檢察署檢察官以106
    年度毒偵字第1988號為緩起訴處分確定，緩起訴期間2年，
    自107年1月9日至109年1月8日止，並命被告應於期間內遵守
    下列事項：一、自費至衛生福利部基隆醫院依醫師指示接受
    藥物治療、心理治療及社會復健治療，於1年之治療期程內
    完成戒癮治療。並於緩起訴處分確定之日起，至緩起訴期間
    屆滿前6 個月止，至衛生福利部基隆醫院，配合尿液毒品檢
    驗。二、應按時至衛生福利部基隆醫院依醫師指示接受藥物
    治療、心理治療及社會復健治療，不得未依指定時間接受藥
    物治療逾7日或無故未依指示配合心理治療或社會復健治療
    逾3次，及由觀護人追蹤輔導並接受採尿檢驗等預防再犯所
    為之必要命令。然被告未遵守檢察官之命令完成戒癮治療，
    上開緩起訴處分因而經該署檢察官於108年5月14日以108年
    度撤緩字第162號撤銷緩起訴處分，嗣經被告聲請再議，經
    臺灣高等檢察署於108年7月4日駁回再議而確定等情，有上
    開撤銷緩起訴處分書、送達證書、臺灣高等檢察署處分書、
    本院被告前案紀錄表1份附卷可憑，是被告經檢察官依職權
    撤銷緩起訴處分確定，檢察官依法追訴，程序並無違誤。
貳、實體部分　　
一、上揭犯罪事實，業據被告於偵查及原審審理時坦承不諱（見
    106年度毒偵字第1988號卷第72頁，原審卷第129頁、第138
    頁），且被告於106年9月7日下午3時25分許為警採集尿液經
    送驗後，結果呈嗎啡、可待因、甲基安非他命陽性反應，此
    有勘查採證同意書、基隆市警察局第一分局偵辦毒品案件尿
    液檢體對照表（檢體編號000-0-000）暨台灣檢驗科技股份
    有限公司濫用藥物實驗室-台北106年9月28日濫用藥物檢驗
    報告各1份附卷可稽（見106年度毒偵字第1988號卷第20頁、
    第25頁、第68頁），且參之以酵素免疫分析或薄層定性分析
    等方式為初步篩檢者，檢驗結果雖有相當程度偽陽性之可能
    ，然以氣（液）相層析、質譜分析之儀器為交叉確認者，檢
    驗結果出現偽陽性之機率則極低，因而具有公信力，以上足
    認被告所為任意性自白與犯罪事實相符。本件事證明確，被
    告施用第一、二級毒品之犯行堪以認定，應依法論科。
二、論罪及駁回上訴之理由
  ㈠核被告所為，係犯毒品危害防制條例第10條第1項之施用第一
    級毒品罪及同條第2項之施用第二級毒品罪。被告因施用第
    一級毒品海洛因、第二級毒品甲基安非他命而持有各該毒品
    之低度行為，應為施用之高度行為吸收，均不另論罪。
　㈡被告所犯上開二罪，犯意各別，行為互異，應分論併罰。　
  ㈢被告曾因①施用毒品案件，經基隆地院以100年度訴字第171號
    判決判處有期徒刑8月、8月、3月，應執行有期徒刑1年1月
    確定；②施用毒品案件，經同法院以100年度訴字第486號判
    決判處有期徒刑7月確定，上開①②案件，嗣經同法院以100年
    度聲字第1066號裁定合併定應執行有期徒刑1年6月確定。再
    因③施用毒品案件，經基隆地院以100年度訴字第558號判決
    判處有期徒刑3月、8月，應執行有期徒刑9月確定；④施用毒
    品案件，經同法院以101年度訴字第125號判決判處有期徒刑
    8月確定；⑤施用毒品案件，經同法院以101年度訴字第196號
    判決判處有期徒刑9月、9月，應執行有期徒刑1年4月確定確
    定，上開④⑤案件，嗣經基隆地院以裁定合併定應執行有期徒
    刑1年8月確定，並與上開100年度聲字第1066號裁定所定之
    刑及③案件所處之刑接續執行，於104年1月27日縮短刑期假
    釋（後接續執行另案幫助持有毒品案件所判處之拘役30日，
    於104年2月25日出監），所餘刑期併付保護管束，於104年1
    0月2日期滿未經撤銷假釋，其未執行之刑，以已執行論而執
    行完畢等情，有本院被告前案紀錄表1份在卷可憑，其於有
    期徒刑之執行完畢後5年內故意再犯本件有期徒刑以上之二
    罪，均為累犯，又參酌司法院釋字第775號解釋意旨，審酌
    被告前已因多起施用毒品犯行經法院科刑並執行完畢，卻未
    能謹慎守法，又犯本件施用第一、二級毒品罪，刑罰反應力
    薄弱，皆應依刑法第47條第1項之規定加重其刑。
　㈣原審以被告犯毒品危害防制條例第10條第1項、第2項之施用
    第一、二級毒品罪，事證明確，復依累犯規定均加重其刑，
    且審酌被告曾有多次施用毒品之前科，猶未能深切體認施用
    毒品對於自身健康之危害，及早謀求脫離毒品之生活，足認
    其自制力薄弱，有使其接受相當刑罰處遇以教化性情之必要
    ；又其犯後坦承犯行，態度良好，且所犯之施用毒品犯行乃
    戕害自己身心健康，並未危及他人，暨衡及其自述高職肄業
    之智識程度、經濟勉持之生活情況等一切情狀，分別就所犯
    施用第一級毒品罪處有期徒刑8月，就施用第二級毒品罪處
    有期徒刑3月並諭知易科罰金之折算標準，核其認事用法及
    量刑均無不當，應予維持。
　㈤被告上訴意旨略以：本案曾經檢察官為緩起處分確定，並命
    被告至醫院接受第一級毒品之美沙冬戒癮治療，第二級毒品
    部分為上課治療。被告因個人財務問題而遲繳上課費用，遭
    醫院退案，並因此遭撤銷緩起訴處分，但被告於緩起訴期間
    均有上課接受治療，誠心戒毒，並非因再犯施用毒品而遭撤
    銷，為此提起上訴，請求重新審酌等語。惟有關緩起訴處分
    及其撤銷，均係檢察官之職權，由檢察官依刑事訴訟法相關
    規定為之。本案被告雖曾經檢察官為緩起訴處分，但嗣遭撤
    銷緩起訴處分確定，已如前述，且依臺灣基隆地方檢察署10
    7年度緩護命字第69號觀護卷宗內資料所示，被告於緩起訴
    期間內（自108年3月20日至同年4月1日止)，無故未依指定
    時間治療達12日，又未接受戒癮團體心理治療逾3次（其中
    有2次為有上課但未依規定完成繳費驗尿程序），而有於緩
    起訴期間內，未完成戒癮治療之事實，是檢察官依刑事訴訟
    法第253條之3第1項第3款之規定，以「違背刑事訴訟法第25
    3條之2第1項各款之應遵守或履行事項者」，依職權撤銷緩
    起訴處分，其職權之行使並無重大瑕疵，且該撤銷緩起訴處
    分經被告聲請再議，經臺灣高等檢察署駁回再議而確定，檢
    察官依同條規定於108年8月2日起訴，程序亦屬合法。被告
    執前詞提起上訴主張撤銷緩起訴處分不當云云，為無理由，
    應予駁回。
參、被告經本院合法傳喚，無正當理由不到庭，爰不待其陳述而
    為一造辯論判決。
據上論斷，應依刑事訴訟法第368條、第371條，判決如主文。
本案經檢察官林明志提起公訴，檢察官滕治平到庭執行職務。
中　　華　　民　　國　　109 　年　　4 　　月　　28　　日
                  刑事第六庭  審判長法　官  劉方慈
                                    法　官  朱嘉川
                                    法　官  許曉微
以上正本證明與原本無異。
施用第一級毒品罪如不服本判決，應於收受送達後20日內向本院
提出上訴書狀，其未敘述上訴之理由者並得於提起上訴後20日內
向本院補提理由書（均須按他造當事人之人數附繕本）「切勿逕
送上級法院」。
施用第二級毒品罪不得上訴。
                                    書記官  徐仁豐
中　　華　　民　　國　　109 　年　　4 　　月　　28　　日
附錄：本案論罪科刑法條全文
毒品危害防制條例第10條
施用第一級毒品者，處 6 月以上 5 年以下有期徒刑。
施用第二級毒品者，處 3 年以下有期徒刑。